臺灣臺南地方法院刑事判決　　　　　　　94年度交易字第81號
公　訴　人　臺灣臺南地方法院檢察署檢察官
被　　　告　乙○○
上列被告因過失傷害案件，經檢察官提起公訴（93年度偵字第11
161號），本院依簡式審判程序判決如下：
    主  文
乙○○因過失傷害人，處拘役伍拾日，如易科罰金，以參佰元折
算壹日。
    事  實
一、乙○○考領有小型車普通駕駛執照，於民國93年6 月26日12
    時30分許，駕駛車牌號碼TL-9421 號自小客車，甫自臺南市
    ○區○○路38號對面之「大使餐廳」停車場出入口處，由西
    往東方向駛出，欲右轉東興路由北往南方向行駛，本應注意
    汽車駕駛人起駛前，應注意左右有無障礙或車輛行人，並應
    讓行進中之車輛、行人優先通行，以避免危險之發生，依當
    時天候晴、日間有自然光線、柏油路面乾燥、無缺陷及障礙
    物、視距良好，並無不能注意之情事，竟疏未注意貿然駛入
    東興路機慢車道，適有甲○○○騎乘車牌號碼ZWF-963 號輕
    型機車由北向南方向，正常行駛於東興路機慢車優先道，對
    乙○○所駕自小客車逕自駛入機慢車道之狀況無從防範而閃
    避不及，致其所駕駛上開機車右前車頭飾板與乙○○所駕駛
    自小客車左前車頭發生碰撞，隨即人車倒地，而受有右脛骨
    平臺骨折、右肩挫傷等傷害。乙○○於肇事後，在未有偵查
    犯罪職務之機關或公務員發覺其為犯罪人前，即向處理本件
    車禍事故，尚不知肇事者為何人之臺南市警察局第一分局車
    禍處理小組員警陳秋全供承其肇事犯罪，自首並接受裁判。
二、案經甲○○○訴由臺南市警察局第一分局報請臺灣臺南地方
    法院檢察署檢察官偵查起訴。
    理  由
一、程序方面─
  (一)按除被告所犯為死刑、無期徒刑、最輕本刑為3 年以上有期
    徒刑之罪或高等法院管轄第一審案件者外，於法院行準備程
    序進行中，被告先就被訴事實為有罪之陳述時，審判長得告
    知被告簡式審判程序之旨，並聽取當事人、代理人、辯護人
    及輔佐人之意見後，裁定進行簡式審判程序；且受命法官行
    準備程序，與法院或審判長有同一之權限，刑事訴訟法第27
    3條之1第1項及279條第2 項前段分別定有明文。本件被告乙
    ○○所為係犯死刑、無期徒刑、最輕本刑為3 年以上有期徒
    刑以外之罪，其於準備程序中就被訴事實為有罪之陳述，經
    受命法官告知簡式審判程序之旨，並聽取公訴人、被告之意
    見後，本院認為適宜由受命法官獨任進行簡式審判程序。
  (二)簡式審判程序之證據調查，不受刑事訴訟法第159條第1項、
    第161條之2、第161條之3、第163條之1及第164條至第170條
    規定之限制，亦為同法第273條之2所明文。是此，證人即告
    訴人甲○○○於警詢中之陳述、道路交通事故現場圖、道路
    交通事故調查報告表(一)(二)、臺南市警察局舉發違反道路交通
    管理事件通知單、國立成功大學醫學院附設醫院診斷證明書
    及臺南市警察局第一分局道路交通事故肇事人自首情形紀錄
    表，本院自可採為證據，先此敘明。
二、認定犯罪事實所憑證據及理由─
  (一)上開事實，業據被告乙○○於本院審理時供承不諱（參本院
    94年9月14日準備程序筆錄及同年10月5日審判期日筆錄），
    核與證人即告訴人甲○○○於警詢中所證述之情節大致相符
    （警卷第3頁至第4頁），並有道路交通事故現場圖、道路交
    通事故調查報告表(一)、(二)、交通事故現場蒐證照片16幀及臺
    南市警察局舉發違反道路交通管理事件通知單（警卷第6 頁
    至第17頁）在卷可稽。
  (二)按汽車起步前應顯示方向燈，注意前後左右有無障礙或車輛
    行人，並應讓行進中之車輛行人優先通行，為道路交通安全
    規則第89條第1項第6款所明文。依該規定，顯認汽車起步行
    駛時，其前後左右行進中之車輛行人較諸該起駛之汽車，有
 　 優先通行之路權。被告既考領有小型車普通駕駛執照（參警
    卷第22頁），此應為被告所應注意並能注意之義務，而肇事
    當時天候晴、日間有自然光線、柏油路面乾燥、無缺陷及障
    礙物、視距良好，有上開道路交通事故調查報告表在卷足據
    ，依被告之智識、能力等情，亦無不能注意之情事。然依卷
    附上開道路交通事故現場圖及交通事故現場蒐證照片可知，
    被告所駕之車輛於事故發生後係車頭右傾約45度、順向斜停
    在東興路北往南機慢車道內，該車車頭距快車道約0.3公尺
    ，顯然該車自停車場出入口駛出後，尚未完成右轉動作進入
    快車道正常行駛，則依前引道路交通安全規則規定，告訴人
    所騎乘與被告之汽車同向行駛之直行機車，具有優先通行之
    路權，被告未禮讓該機車先行通過續向前行，與告訴人所騎
    乘之前揭機車發生碰撞，被告就本案交通事故之發生，顯有
    過失。再本件交通事故之肇事因素，經臺灣臺南地方法院檢
    察署檢察官囑託臺灣省臺南區車輛行車事故鑑定委員會鑑定
    結果，亦認被告駕駛自小客車，起駛前未讓行進中之車輛先
    行，為為肇事主因，有臺灣省臺南區車輛行車事故鑑定委員
    會94年1月13日南鑑字第0945900155號函附鑑定意見書在卷
    可憑（參偵查卷第15頁至第16頁），足認被告就本件交通事
    故之發生，確有過失甚明。至於該鑑定意見書亦認告訴人有
    疏於注意車前狀況之過失，惟依前所述，此為本院所不採，
    併此敘明。
  (三)本件告訴人因本件車禍受有右脛骨平臺骨折、右肩挫傷等傷
    害，有國立成功大學附設醫院診斷證明書（參警卷第18頁）
    在卷可參，告訴人所受傷害亦與被告前開過失行為間，有相
    當之因果關係甚明。再告訴人主張其因本件交通事故另因頭
    內部出血，致造成左側額葉、顳葉、頂葉亞急性硬腦膜下出
    血併右側肢體無力等語，然據告訴人所提出診斷證明書所載
    ，告訴人係於93年8 月21日因上開病情急診就醫，本件車禍
    發生日期係為93年6月26日，兩者相隔約近2月，尚難認定告
    訴人所受此部分傷害係源於被告過失所致。
三、論罪科刑之理由─
    核被告所為，係犯刑法第284條第1項前段之過失傷害罪。被
    告於肇事後於警方尚不知何人犯罪前，即主動向前往處理之
    員警陳秋全坦承肇事，並接受裁判等情，有上揭臺南市警察
    局第一分局道路交通事故肇事人自首情形紀錄表（警卷第20
    頁）在卷足稽，符合刑法第62條前段規定之自首要件，應依
    法減輕其刑。爰審酌被告並無犯罪前科，被告過失程度，被
    害人所受傷情，本案未達成和解等一切情狀，量處如主文所
    示之刑，並諭知易科罰金之折算標準。
四、適用之法律─
  (一)刑事訴訟法第299條第1項前段、第273條之1第1項。
  (二)刑法第284條第1項前段、第41條第1項前段、第62條前段
  (三)罰金罰鍰提高標準條例第1條前段、第2條。
本案經檢察官丙○○到庭執行職務。
中　　華　　民　　國　　94　　年　　10　　月　　26　　日
                  交通法庭  法　官  張維君
右正本證明與原本無異。
如不服本判決，應於判決送達後10日內，向本院提出上訴狀（應
附繕本）。
                            書記官  陳志德
中　　華　　民　　國　　94　　年　　10　　月　　26　　日
附錄本案論罪科刑法條全文：
刑法第284條第1項：
因過失傷害人者，處6月以下有期徒刑、拘役或5百元以下罰金；
致重傷者，處1年以下有期徒刑、拘役或5百元以下罰金。
